臺灣高雄地方法院刑事判決　　　　　　　　　　　　九十三年度易字第一一七號
　　公　訴　人　臺灣高雄地方法院檢察署檢察官
　　被　　　告　戊○○
右列被告因贓物案件，經檢察官提起公訴（九十二年度偵字第二０八三二號），本院
判決如左：
    主  文
戊○○無罪。
    理  由
一、公訴意旨略以：被告戊○○係位在高雄市○○區○○路一八四之二號「龍旗機車
    行」之負責人，其於民國九十一年六月七日，受不知情之丙○○委託，為其修理
    已因肇事嚴重損壞之車牌號碼ＷＢＬ─二二九號輕型機車（下稱ＷＢＬ─二二九
    號車，原車體顏色為紅色，引擎號碼為ＧＲＩＢ六─一０五九０三號），竟以來
    路不明之贓物即車牌號碼ＳＡ三─四九七號輕型機車（下稱ＳＡ三─四九七號車
    ，係丁○○所有，車體顏色為藍色，引擎號碼ＳＡ一０ＤＡ─一三一四九七號，
    於九十一年六月十八日上午七時許在高雄縣林園鄉○○○路一一三號前失竊），
    改懸掛ＷＢＬ─二二九號車之車牌，並塗抹上開贓車車體之引擎號碼紋身後，交
    付予丙○○，並向丙○○收取新臺幣九千七百元之代價，故認被告涉犯刑法第三
    百四十九條第二項之故買贓物罪云云。
二、按犯罪事實應依證據認定之，無證據不得認定犯罪事實，刑事訴訟法第一百五十
    四條第二項定有明文；又認定不利於被告之事實，須依積極證據，苟積極證據不
    足為不利於被告事實之認定時，即應為有利於被告之認定，更不必有何有利之證
    據，最高法院三十年上字第八一六號判例意旨可資參照。公訴意旨無非以丁○○
    、丙○○於警詢中之陳述、「金興材料行」負責人乙○○於偵訊中之陳述、金興
    材料行九十一年四月至六月之產品銷售明細單一份及警卷內懸掛ＷＢＬ─二二九
    號車牌之機車相片七幀，為論罪之據。訊之被告對於曾受丙○○委託而為其修理
    因肇事受損之ＷＢＬ─二二九號車之情，固為坦承，然堅詞否認有何故買贓物罪
    之犯行，並辯稱：我僅曾修理該受損之ＷＢＬ─二二九號車，將受損部位換成新
    品，並無塗抹ＳＡ三─四九七號車車體之引擎號碼紋身後，改懸掛ＷＢＬ─二二
    九號車之車牌而交付予丙○○之情等語。經查：
    (1)ＳＡ三─四九七號車之引擎號碼為ＳＡ一０ＤＡ─一三一四九七號、顏色登記
      為藍色，而ＷＢＬ─二二九號車之引擎號碼為ＧＲＩＢ六─一０五九０三號、
      顏色登記為紅色之情，有該二部車之新領牌照登記書各一份可憑。再證人丁○○固於警詢時陳稱：ＳＡ三─四九七號車係我於九十一年六月十八日上午七時
      在高雄縣林園鄉○○○路一一三號前失竊，查獲之懸掛ＷＢＬ─二二九號車牌
      之車，經電解浮現引擎號碼為ＳＡ三─四九七號車之ＳＡ一０ＤＡ─一三一四
      九七號引擎號碼，引擎號碼被重新打造為ＧＲＩＢ六─一０五九０三號，車身
      為藍色，且機車前大燈裝置較亮之電燈炮及車型，均與我失竊之ＳＡ三─四九
      七號車相同等語（見警詢第一頁），而證人即警員己○○於審理時證稱：當初
      係甲○○警員提供之偵查線索而查扣ＷＢＬ─二二九號車，並由甲○○電解後
      告知我引擎號碼，我再透過電腦查出車號找到丁○○，丁○○從車身及前頭燈
      罩判斷係其所有之車（即ＳＡ三─四九七號車），電解並未拍照等語（見審理
      卷第九十八頁至第一０二頁），然證人丙○○於審理時詳稱：我在九十一年五
      月間將ＷＢＬ─二二九號車送至龍旗機車行交給被告修理，當時該車之龍頭全
      毀，擋風也全部破掉，兩側葉子板未破損，有擦痕，該車原本車身係紅色，本
      來在等零件，被告表示沒有零件，問我車身要不要換成藍色，我回稱只要能至
      監理所變更顏色即可，我係在同年六月五日領完工錢後向被告取回該車，外殼
      整個換成藍色，椅墊也換掉，前輪碟煞因撞壞而換成鼓煞，輪胎未更換，機車
      引擎並無故障，被告亦未稱要用比較便宜之價格更換上開零件，該車取回後直
      至遭警臨檢查扣為止，期間並未再送交修理等語（見審理卷第四十一頁至第四
      十七頁），且除丁○○陳稱：我在九十一年六月十八日早上要上班時，就發現
      ＳＡ三─四九七號車不見，遂即報案，該車在失竊前一日還有使用至晚上七、
      八點等語外（見審理卷第五十一頁、第五十二頁），ＳＡ三─四九七號車確經
      丁○○於九十一年六月十八日九時許，報案稱於同日七時在高雄縣林園鄉○○○路一一三號前失竊，有車輛竊盜查詢車輛認可資料可憑（見審理卷第五十八
      頁），是丙○○於九十一年五月間將ＷＢＬ─二二九號車送交被告修理，並於
      同年六月五日即將該車取回，而ＳＡ三─四九七號車於同年六月十八日始為失
      竊，則依上揭時點，被告應不致於在同年六月五日修理完畢並將機車交還丙○○之前，即能取得於同年六月十八日才失竊之ＳＡ三─四九七號車之車體零件
      供作修理之用為是。
    (2)再者丁○○於審理時除稱：ＳＡ三─四九七號車之儀表板、兩側、尾燈、擋風
      板等處原本均有引擎號碼紋身，機車座墊則未注意，查獲之ＷＢＬ─二二九號
      車與原本之機車零件不太合，係硬鎖上去，輪胎之內圈也有換過，我是憑該查
      獲之車與我失竊之ＳＡ三─四九七號車外殼相同，而認定係失竊之ＳＡ三─四
      九七號車等語外（見審理卷第四十八頁），並稱：製作警詢時，警員表示其有
      用電解，但未拿電解之相片給我觀看，只拿一張單子叫我牽車等語（見審理卷
      第五十頁），且遍查警卷、偵查全卷，均未見查獲之ＷＢＬ─二二九號車有何
      引擎號碼遭變造跡象之相片或資料存在，復經本院勘驗該部機車，發現該車之
      車頭大燈、擋泥板、儀表板、下導流板、左右側蓋、尾燈、方向燈、踏板等部
      位，均未見有引擎號碼紋身之痕跡（後方左右方向燈及煞車燈之燈殼上刻有光
      陽公司之零件號碼），在坐墊之內層發現原本黏貼年份、廠牌之貼紙部位已被
      拔除割去，該處原本之引擎號碼紋身處已被刮除，無法辨視號碼，另於置物箱
    上方邊緣平面處有一引擎號碼紋身處已被刮除，無法辨視號碼，又於機車電瓶
      蓋上有疑似號碼被刮除再敷補土之跡象，但號碼無法辨視，再檢視引擎號碼之
      外觀，其號碼為ＧＲＩＢ六─一０五九０三號，並請警員先就引擎號碼之外觀
      觀察，再用電解液進行電解，無法看出有遭變造之跡象，有本院九十三年十月
      二十二日勘驗筆錄及勘驗過程相片二十幀可稽（見審理卷第七十八頁至第七十
      九頁及第八十四頁至第八十八頁），且證人即負責進行檢視、電解引擎號碼之
      警員甲○○亦證稱：我先從外觀以放大鏡觀察引擎號碼，有公司放電之痕跡，
      表示還是原廠之狀態，因為若要變造引擎號碼，一定要磨掉放電痕跡才可進行
      變造，再經我以原廠提供之引擎號碼字體原模比對上開查獲之ＷＢＬ─二二九
      號車之引擎號碼字體，係完全相符，而原廠之字體有特殊設計，若為變造，應
      不會相符，再者用電解液加以電解，並未發現隱藏第二組數字之反應及浮現，
      電解液藥水很強，若有變造，應會浮現另一組號碼之狀況；另外在機車坐墊內
      有用高熱融解刮除之處，我從若非引擎號碼紋身之處，沒有必要刻意刮除之觀
      點，認為該處應係引擎號碼紋身，但因該處係塑膠製品，依目前技術無法還原
      得知號碼，再於電瓶蓋上有號碼被刮除再補土之狀況，惟依目前技術也是無法
      還原得知號碼等語（見審理卷第八十一頁至第八十二頁），則由上開勘驗結果
      ，查獲之ＷＢＬ─二二九號車之車頭大燈、擋泥板、儀表板、下導流板、左右
      側蓋、尾燈、方向燈、踏板等車身部位，均未見有何引擎號碼紋身之痕跡，此
      與丁○○指陳其所失竊之ＳＡ三─四九七號車之儀表板、兩側、尾燈、擋風板
      等處均有引擎號碼紋身之情，已有不同，且查獲之ＷＢＬ─二二九號車之引擎
      號碼，經檢驗結果，引擎號碼原本即為該車所屬之ＧＲＩＢ六─一０五九０三
      號，並無所謂將原先ＳＡ三─四九七號車所屬之ＳＡ一０ＤＡ─一三一四九七
      號引擎號碼變造而來之情況，再查獲之ＷＢＬ─二二九號車之坐墊內側、置物
      箱上方邊緣平面處及機車電瓶蓋上，固見有疑似號碼被刮除之跡象，惟因無法
      還原出號碼，亦無從得知與ＳＡ三─四九七號車是否具有關連。從而，查獲之
      ＷＢＬ─二二九號車之車身及引擎號碼，顯然均無法確認係來自ＳＡ三─四九
      七號車之車體零件。
    (3)綜上所述，被告將ＷＢＬ─二二九號車修理完畢交付丙○○後，ＳＡ三─四九
      七號車才發生失竊之情事，且查獲之ＷＢＬ─二二九號車之車身及引擎，既無
      從認定係屬ＳＡ三─四九七號車之車體零件，亦無證據足認係屬贓物，至於乙○○之陳述及金興材料行九十一年四月至六月之產品銷售明細單一份，僅能表
      示金興材料行出賣予被告之機車零件而已，尚無法由此遽認被告有何購買贓物
      行為之依據。此外公訴人未能再舉出其他證據資料證明被告確有收受贓物之犯
      行，則既無積極證據足認被告犯行，揆諸首揭判例意旨，自應為無罪判決之諭
      知。
據上論斷，應依刑事訴訟法第三百零一條第一項，判決如主文。
本案經檢察官林慧美到庭執行職務。
中      華      民      國    九十三    年     十二     月      二      日
                                      臺灣高雄地方法院刑事第三庭
                                      審判長法  官    黃仁松
                                            法  官    陳玉聰
                                            法  官    陳威龍
右正本證明與原本無異。
如不服本判決，應於判決送達後十日內，向本院提出上訴狀。
                書記官    張家瑜
中      華      民      國    九十三    年     十二     月      六      日
